臺灣宜蘭地方法院刑事判決　　　　　　　　94年度訴字第65號
　　公　訴　人　臺灣宜蘭地方法院檢察署檢察官
　　被　　　告　乙○○原名黃.
　　　　　　　　　　　　男　4.
上列被告因台灣地區與大陸地區人民關係條例等案件，經檢察
官提起公訴（93年度偵字第3474號），本院判決如下：
    主  文
乙○○共同違反不得使大陸地區人民非法進入臺灣地區之規定，
處有期徒刑參月，如易科罰金，以參佰元折算壹日。
    事  實
一、乙○○（原名黃明義）明知江玉珍係大陸地區人民，為赴臺
    非法打工賺錢，欲與臺灣地區人民假結婚以遂行來台不法工
    作之目的，竟與甲○○（另經本院宜蘭簡易庭以93年宜簡字
    第390 號判處有期徒刑三月，如易科罰金以三佰元折算壹日
    ）共同基於使大陸地區人民非法進入臺灣地區及使公務員登
    載不實之犯意聯絡，由甲○○居間介紹及代辦相關入境事宜
    ，其先於民國88年1 月19日，在大陸地區福建省南平市與江
    玉珍辦理假結婚，於取得結婚登記、結婚公證書及財團法人
    海峽交流基金會之證明後，再持往宜蘭縣羅東戶政事務所辦
    理與江玉珍結婚不實之登記，使不知情之該管戶政事務所公
    務員將前揭不實之結婚事實登載於職務上所掌之
    ，足生損害於戶政機關對
    年4 月13日，委由甲○○填具「大陸地區人民進入臺灣地區
    旅行證申請書」，向內政部警政署入出境管理局（以下簡稱
    境管局）申請江玉珍以探親名義入境來台而行使之，使境管
    局將此不實事項登載於職務上所掌之公文書，並據以核發江
    玉珍之中華民國臺灣地區旅行證，使江玉珍得以持該中華民
    國臺灣地區旅行證，以探親為由，而連續於88年4月8日、10
    月19日非法入境臺灣地區，並於入境後到轄區警局辦理來台
    之保證書，足以生損害於境管局對於大陸人民入境臺灣管理
    之正確性。嗣因甲○○所媒介另一大陸人民林爾朋以相似方
    法入境後於89年9月間赴連江縣南竿鄉打工另涉偽造文書案
    件，經警詢問後始循線查獲。
二、案經臺灣宜蘭地方法院檢察署檢察官自動檢舉偵查起訴。
    理  由
一、訊據被告乙○○固坦承經甲○○介紹認識大陸女子江玉珍並
    與之結婚，進而申請江玉珍以探親名義來臺之事實，惟矢口
    否認有何上揭犯行，辯稱：我和江玉珍是真結婚云云。惟查
    ：上揭事實，業據被告於偵查中供述：我在大陸與江玉珍辦
    完結婚之後，大陸介紹人陳阿華在大陸給了我人頭費四萬元
    新臺幣，之後我先回臺灣來，大陸的結婚手續辦好後，取得
    結婚公證書、登記證、海基會證明書寄過來台後，由我再去
    再去羅東戶政事務所辦理結婚登記，在拿我的
    玉珍在大陸結婚之證明資料給甲○○，之後委由甲○○辦理
    江玉珍入境來台的旅行證，我再將旅行證寄到大陸給江玉珍
    ，之後我在到機場接江玉珍，之後我帶她去警察局報到辦理
    來台之保證書等語（見92年偵字第3474號偵查卷第11頁及93
    偵字第304號），另共同被告甲○○他案偵查中供稱：是我
    帶乙○○到福建省南平市結婚，是我介紹他們二人認識，因
    為江玉珍的同鄉嫁到台北來，同鄉的江玉珍也想嫁到台灣來
    ，剛好乙○○也想要娶老婆，我就請江玉珍的同鄉介紹，他
    同鄉告訴我江玉珍的電話，我就打電話給江玉珍，請他到機
    場接乙○○，讓他們二個人認識，之後就去辦結婚公證，前
    後約幾十天，在乙○○去大陸之前，我就告訴乙○○去大陸
    娶老婆不用錢，還可以賺錢，後來他就決定要去，之後帶人
    來台的費用，是由江玉珍支付，當時跟江玉珍約定要給我四
    萬元介紹費，給乙○○七、八萬元，我承認這一件是我介紹
    他們二人假結婚等語（見甲○○所涉違反臺灣地區與大陸地
    區人民關係條例案件中，93年偵字第304號偵查卷第16-17
    頁），是被告供述與共同被告甲○○供述大致相符，此外，
    有大陸地區結婚公證書、結婚登記申請書、財團法人海峽交
    流基金會證明、
    書、委託書、大陸地區人民進入臺灣地區旅行證申請書、境
    管局大陸同胞申請來台名冊、出入境查詢資料等影本附卷可
    稽，雖被告辯稱與江玉珍乃真結婚，然被告於審理中供述：
    江玉珍大我10歲，當時我沒有結婚，她說有一個小孩要給我
    當小孩，我也去過他家住了3天，我去大陸5、6天以後就結
    婚了，在大陸並沒有宴客，在臺灣也沒有宴客，直接到戶政
    事務所登記，江玉珍有給我四萬元，我和江玉珍離婚後，民
    國90年和現任妻子結婚，現任妻子為臺灣人，小我四歲，和
    現在妻子結婚她並沒有給我錢，我和現任妻子認識一年多結
    婚等語（見審判筆錄），比對被告二次結婚情形，後一次結
    婚雙方交往認識至結婚歷經一段時間，且沒有不正常之金錢
    交易，是後一次之結婚過程較與江玉珍結婚之過程合常情，
    更足徵被告乃與江玉珍行假結婚，是被告辯解，顯係卸責之
    詞，不足採信。本件事證明確，被告犯行，堪予認定。
二、按臺灣地區與大陸地區人民關係條例第79條第1 項處罰違反
    同條例第15條第1 款所定使大陸地區人民非法進入臺灣地區
    罪，凡非經合法手續進入者皆包含之，使大陸地區人民以假
    結婚真入境之脫法方式，進入臺灣地區，即該當此罪，最高
    法院著有92年度臺上字第40號判決可資參照。次按「大陸地
    區人民進入臺灣地區保證書」，其所載內容係保證人對於被
    保人來臺後負多項保證責任，如有違反，保證人願接受法令
    懲處等文字，固屬私文書（最高法院70年臺上字第221 號判
    例參照），惟該保證書應送保證人且保證書下方之「對保或
    證明機關（構）簽註意見欄」，係由辦理對保之派出所警勤
    區警員審核當事人資料後，將保證人是否虛設加註並核章，
    此觀大陸地區人民進入臺灣地區許可辦法第15條、第16條規
    定即明，故該保證書之「對保或證明機關（構）簽註意見欄
    」部分，係公文書之性質，亦堪認定。再按結婚應以當事人
    之一方為申請人，為結婚之登記，
    別定有明文；而登記之際並應提出證明文件與戶政機關查驗
    後，即應予以登載，關於結婚此法第54條申請人故意為不實
    之申請，應處九千元以下罰鍰一節，即可知之，是明知無結
    婚之實，卻使戶政機關之公務員為結婚之登記，自構成刑法
    第214條之明知不實事項使公務員登載不實罪。
三、查被告行為後臺灣地區與大陸地區人民關係條例業已92年10
    月29日修正施行，比較同法第79條第1項修正前後之規定，
    應以舊法有利行為人，應適用有利行為人之舊法。核被告乙
    ○○上開利用假結婚方式，使大陸地區女子江玉珍非法進入
    臺灣地區之所為，係違反修正前臺灣地區與大陸地區人民關
    係條例第15條第1項第1款之規定，而犯修正前同條例第79條
    第1項之非法使大陸地區人民進入臺灣地區罪及刑法第216條
    、第 214條之行使使公務員登載不實文書罪。被告使公務員
    為不實登載後，復持該登載不實之公文書行使，其使公務員
    登載不實之低度行為為行使使公務員登載不實之公文書之高
    度行為所吸收，不另論罪。被告與甲○○間，就上揭非法使
    大陸地區人民進入臺灣地區罪，及行使使公務員登載不實之
    公文書犯行，均有犯意之聯絡及行為之分擔，為共同正犯。
    被告先後多次行使使公務員登載不實公文書之犯行，時間緊
    接，所犯係構成要件相同之罪名，顯係基於概括犯意反覆為
    之，為連續犯，應依刑法第56條之規定，均以一罪論，並加
    重其刑。又被告所犯修正前臺灣地區與大陸地區人民關係條
    例第79條第1 項之非法使大陸地區人民進入臺灣地區罪及刑
    法第216條、第214條之連續行使使公務員登載不實之公文書
    罪二罪間，有方法結果之牽連關係，為牽連犯，依刑法第55
    條後段之規定，應從較重之修正前臺灣地區與大陸地區人民
    關係條例第79條第項之非法使大陸地區人民進入臺灣地區罪
    論處。爰審酌被告使大陸地區人民進入臺灣，危害我國治安
    甚鉅及被告犯罪之動機、目的、犯罪所生之損害、犯罪後之
    態度及其他一切情狀，判處如主文所示之刑。另刑法第41條
    第1項易科罰金規定於90年1月10日修正公布，比較新舊法律
    適用結果，以新法較有利於行為人，應依同法第2條第1項前
    段規定，適用修正後規定諭知易科罰金折算標準，併此說明
    。
四、據上論斷，應依刑事訴訟法第299條第1項前段，修正前臺灣
    地區與大陸地區人民關係條例第79條第1項，刑法第11條前
    段、第2條第1項、第28條、第216條、第214條、第55條、第
    41條第1項前段，罰金罰鍰提高標準條例第1條前段、第2條
    ，判決如主文。
 本案經檢察官吳慧蘭到庭執行職務
中　　華　　民　　國　　94　　年　　5　　月　　19　　日
                  刑事第二庭審判長法  官  林明山
                                  法  官　謝佩玲
                                  法  官  李毓華
以上正本證明與原本無異。
如不服本判決，應於判決送達後10日內，向本院提出上訴狀。（
需附繕本）
                                  書記官　陳蒼仁
中　　華　　民　　國　　94　　年　　5 　　月　　19　　日
附錄本案所犯法條全文
中華民國刑法第214條
(使公務員登載不實罪)
明知為不實之事項，而使公務員登載於職務上所掌之公文書，足
以生損害於公眾或他人者，處三年以下有期徒刑、拘役或五百元
以下罰金。
中華民國刑法第216條
(行使偽造變造或登載不實之文書罪)
行使第二百十條至第二百十五條之文書者，依偽造、變造文書或
登載不實事項或使登載不實事項之規定處斷。
修正前臺灣地區與大陸地區人民關係條例第七十九條第一項
